臺灣臺中地方法院刑事判決　　　　　　 96年度易字第2250號
公　訴　人　臺灣臺中地方法院檢察署檢察官
被　　　告　乙○○
上列被告因詐欺案件，經檢察官提起公訴（96年度偵字第4431號
），本院合議庭裁定改以簡式審判程序審理，判決如下：
    主  文
乙○○幫助共同意圖為自己不法之所有，以詐術使人將本人之物
交付，處拘役伍拾伍日，如易科罰金，以新臺幣壹仟元折算壹日
。
    犯罪事實
一、乙○○明知金融機構帳戶之存摺及提款卡係供自己使用之重
    要理財工具，關係個人財產、信用之表徵，且可預見存摺、
    提款卡及其密碼如交予他人使用，而未加以闡明正常用途，
    極易被利用為與財產有關之犯罪工具，更使犯罪難以查緝，
    竟因無工作收入，經由報紙廣告得知可以出賣金融機構帳戶
    資料方式牟利，即不顧他人可能遭受財產上損害之危險，而
    基於縱若其金融機構帳戶被利用作為遂行他人詐欺取財之犯
    罪使用，亦不違背其本意之幫助犯意，於民國96年1月5日，
    先至臺中市○○區○○路1段556號板信商業銀行臺中分行（
    以下簡稱板信銀行）就其前所開設之帳號：00000000000000
    號之帳戶辦理印鑑遺失變更後，旋於同日某時，在該銀行前
    ，將其上開板信銀行帳戶之存摺、印章及提款卡，以新臺幣
    （下同）3 千元之代價，出賣予姓名年籍不詳之成年男子，
    同時告知該成年男子其提款卡密碼，而容任他人使用其上開
    帳戶以遂行詐欺取財之犯罪。嗣該成年男子取得乙○○上開
    板信銀行帳戶後，即與其他姓名、年籍均不詳之成年男女共
    同基於意圖為自己不法所有之犯意聯絡，於96年 1月10日上
    午11時許，由 1名女子假冒中華電信員工，撥打電話予甲○
    ○，佯稱：甲○○所申裝，裝機地點為臺北縣板橋市○○路
    ○段486號8樓之00-00000000號電話，積欠費用未繳，且甲○
    ○曾使用彰化銀行卡號為0000000000000000號之信用卡付過
    該電話費用云云，致甲○○誤以為自己之資料遭到冒用，該
    名女子隨即主動表示可幫甲○○轉接電話至警政署防偽科，
    再由1名成年男子自稱係張志忠警員，向甲○○諉稱：查出
    甲○○設於花旗商業銀行及聯邦商業銀行之帳戶遭人盜用，
    且帳戶中均有巨額金錢進出，應係洗錢，故要凍結甲○○名
    下所有帳戶云云後，要求甲○○撥打電話向中央存款保險局
    詢問，俟甲○○依其指示去電詢問時，1 名成年男子又假冒
    係中央存款保險局游主任，並對甲○○誑稱：甲○○需開立
    1 個信託帳戶，將所有存款匯入指定之乙○○檢察官之帳戶
    ，由檢察官擔保云云，致甲○○陷於錯誤，乃依其指示，於
    同日某時，至華南商業銀行和平分行，匯款49萬 5千元至乙
    ○○之上開板信銀行帳戶內。嗣甲○○察覺受騙，乃報警將
    乙○○上開板信銀行帳戶凍結後列為警示帳戶後，再於96年
    1月19日下午1時40分許，由板信銀行行員梁雅芬通知乙○○
    至銀行簽署退款切結書，而將甲○○匯入之款項全數退還，
    並報警當場查獲。
二、案經臺中市警察局第四分局報告臺灣臺中地方法院檢察署檢
    察官偵查起訴。
    理    由
一、訊據被告乙○○對於上開犯罪事實坦承不諱，核與證人即被
    害人甲○○於警詢時證述遭人以如犯罪事實欄所示方式詐騙
    後，匯款至被告上開板信銀行帳戶等情相符，並經證人即板
    信銀行行員梁雅芬於警詢時證述被告受通知後，已經簽署退
    款切結書，將被害人甲○○匯至被告板信銀行帳戶內之款項
    全數退還被害人甲○○等情明確，且有證人甲○○提出之華
    南商業銀行匯款回條聯、華南商業銀行忠興分行帳戶存摺封
    面及內頁影本、被告上開板信銀行帳戶之活儲存款交易對帳
    單、存款事故查詢、存摺存款開戶約定書、印鑑卡及交易明
    細表各一份附卷可稽，足徵被告之自白，與事實相符，堪以
    採信。查任何人均可辦理金融機構帳戶存摺使用，是如無正
    當理由，實無借用他人存摺使用之理，而金融機構帳戶存摺
    亦事關個人財產權益之保障，其專有性甚高，除非本人或與
    本人具親密關係者，難認有何理由可自由流通使用該存摺。
    又一般人均有妥為保管及防止他人任意使用之認識，縱特殊
    情況偶需交付他人使用，亦必深入瞭解用途及合理性，始予
    提供，且該等專有物品如落入不明人士手中，而未加以闡明
    正常用途，極易被利用為與財產有關之犯罪工具，此為吾人
    依一般生活認知所易於體察之常識，而有犯罪意圖者，非有
    正當理由，竟徵求他人提供帳戶，客觀上可預見其目的，係
    供為某筆資金之存入，嗣再行領出之用，且該筆資金之存入
    及提領過程係有意隱瞞其流程及行為人身分曝光之用意，一
    般人本於一般認知能力均易於瞭解，尤其邇來因詐欺取財集
    團猖獗，報章媒體屢屢報導其均以蒐購人頭帳戶作為其詐欺
    取財供匯款之工具，政府並因而於電子或平面媒體廣為宣導
    防止民眾受騙，被告為智慮成熟之成年人，是其應可預見將
    其上開板信銀行帳戶之存摺、印章、提款卡及其密碼提供他
    人使用，將幫助他人實施詐欺取財犯罪，但仍將其上開板信
    銀行帳戶存摺、印章、提款卡及其密碼，以 3千元之代價，
    出賣予該姓名年籍不詳之成年男子，顯具縱有人以其上開板
    信銀行帳戶實施詐欺取財之犯罪，亦不違背其本意之幫助意
    思至明。從而，本件事證明確，被告犯行堪以認定，應予依
    法論科。
二、查該收購被告上開板信銀行帳戶之不詳姓名年籍成年男子與
    其他不詳姓名男女共同基於意圖為自己不法所有之犯意聯絡
    ，以如犯罪事實欄一、所載之詐術，使證人甲○○陷於錯誤
    ，匯款至被告上開板信銀行帳戶內，核其等所為，係共同犯
    刑法第339條第1項之詐欺取財罪。被告提供其板信銀行帳戶
    供不詳姓名年籍成年男女詐欺取財之用，主觀上係以幫助之
    意思，參與詐欺取財罪構成要件以外之行為，為幫助犯，核
    被告所為，係犯刑法第30條第1項前段、第339條第 1項之幫
    助詐欺取財罪，應依同法第30條第 2項規定減輕其刑。爰審
    酌被告提供帳戶供他人非法使用，使犯罪難以查緝，等同助
    長犯罪，行為殊無足取，惟念被告並未實際參與詐欺取財之
    犯罪，可責難性較小，且嗣後亦配合使被害人全數領回被詐
    騙之款項，復於本院審理時坦承犯行，顯有認錯悔過之意，
    態度良好等一切情狀，量處如主文所示之刑，並諭知易科罰
    金之折算標準，以資懲儆。
據上論斷，應依刑事訴訟法第273條之1第1項、第299條第1 項前
段，刑法第30條第1項前段、第 2項、第339條第1項、第41條第1
項前段，刑法施行法第1條之1，判決如主文。
本案經檢察官丙○○到庭執行職務。
中　　華　　民　　國　　96　　年　　 6　　月　　26　　日
                  刑事第三庭    法  官  郭妙俐
以上正本證明與原本無異。
如不服本判決，應於判決送達後10日內向本院提出上訴狀，上訴
於臺灣高等法院臺中分院（須附繕本）。
                                書記官  陳玉芬
中　　華　　民　　國　　96　　年　　 6　　月　　26　　日
附錄本案論罪科刑法條全文
刑法第30條
幫助他人犯罪者，為從犯。雖他人不知幫助之情者，亦同。
從犯之處罰，得按正犯之刑減輕之。
刑法第339條
意圖為自己或第三人不法之所有，以詐術使人將本人或第三人之
物交付者，處5年以下有期徒刑、拘役或科或併科1千元以下罰金
。
以前項方法得財產上不法之利益或使第三人得之者亦同。
前2項之未遂犯罰之。
